臺灣宜蘭地方法院交通事件裁定　　　　　94年度交聲字第97號
　　移送機關　　交通部公路總局臺北區監理所宜蘭監理站
　　異 議 人　　瑞熾企業有限公司
　　代 表 人　　甲○○
上列異議人即受處分人因違反道路交通管理處罰條例案件，對於
交通部公路總局臺北區監理所宜蘭監理站民國94年6月3日所為宜
監字第裁43-Q00000000號裁決處分，聲明異議，本院裁定如下：
    主  文
異議駁回。
    理  由
一、按汽車駕駛人未領有駕駛執照駕駛大貨車者，汽車所有人及
    駕駛人各處新臺幣（下同）四萬元以上八萬元以下罰鍰，並
    當場禁止該汽車駕駛人繼續駕駛及扣留其車輛牌照，道路交
    通管理處罰條例第二十一條之一第一款定有明文。
二、異議人即受處分人所有車牌號碼QL-088號自用大貨車，由未
    領有駕駛執照之周正成駕駛，於民國94年4 月11日16時45分
    ，在宜蘭縣宜蘭市○○○路與泰山路口處，為警查獲，原處
    分機關交通部公路總局臺北區監理所宜蘭監理站（以下稱宜
    蘭監理站）因而依上開法律規定，對受處分人裁處罰鍰六萬
    元。
三、受處分人異議意旨略以：受處分人因承攬宜蘭縣員山鄉省道
    台九甲線枕山附近營造工程，而將所有上開自用大貨車交由
    該工程之工地主任駕駛，而該大貨車停放在工地時，均將鑰
    匙插在引擎電門開關，只有在駛回公司才會將大貨車鑰匙拔
    除收放，而當時工地主任正在該工地駕駛另部挖土機，並不
    知為何該工地工人周正成在未告知受處人情形下，自行駕駛
    大貨車離開工地而為警在上揭時、地查獲，周正宏違規駕駛
    大貨車，受處分人並不知情，已善盡相當之注意，自無從歸
    責於受處分人，為此聲明異議，請求撤銷原處分。
四、經查，
（一）車號QL-088之自用大貨車，係受處分人瑞熾企業有限公司
      （以下稱瑞熾公司）所有，在承攬上開工程時，均由該工
      程工地主任駕駛，而該大貨車停放在工地時，均將鑰匙插
      在引擎電門開關，而該工地工人周正成未領有大貨車駕駛
      執照，仍於94年4 月11日16時45分駕駛上開大貨車，為警
      在宜蘭市○○○路與泰山路口處查獲之事實，為受處分人
      所不爭執，並有宜蘭縣警察局宜警交字第Q00000000 號舉
      發違反道路交通管理事件通知書（以下稱舉發通知書）、
      宜蘭監理站94年6月3日宜監字第裁43-Q00000000號裁決書
      、宜蘭縣警察局94年5 月26日警交字第0940022708號函、
      周正成汽車駕照基本資料在可稽。
（二）按道路交通管理處罰條例第二十一條之一第一項第一款之
      規定，對未領有駕駛執照駕駛大貨車者，因危險性極高，
      對他人生命、身體、財產有重大危害之虞，同時處罰汽車
      駕駛人及汽車所有人。至該條第四項，僅在汽車所有人善
      盡查證駕駛人駕駛資格之注意，或縱加以相當之注意而仍
      不免發生違規者，汽車所有人始不受處罰。是大貨車之所
      有人，對於該車之使用、鑰匙之保管，應嚴格管理，該條
      項之意旨不僅在禁止其將車交給無資格之駕駛人駕駛，更
      要求汽車所有人應盡相當之注意，防止其大貨車遭無資格
      之駕駛人駕駛使用於道路上，以確保其符合駕駛資格之責
      任，防範違規、事故於未然。查受處分人供承上開大貨車
      工程期間均由工地主任駕駛，而停放在工地時，大貨車鑰
      匙均插在引擎電門開關，本即有可能導致該工地工人周正
      成違規駕駛該大貨車之情事發生。雖駕駛周正成在未告知
      之情形自行駕駛，但受處分人對該工地主任仍有相當之監
      督，而如其善盡注意義務，使該工地主任妥善保管大貨車
      鑰匙，周正成自不可能取得鑰匙而開啟發動車輛使用。受
      處分人以周正成未告知而擅自違規駕駛大貨車，而認其已
      善盡相當之注意，尚嫌無據。
（三）綜上所述，受處分人前開之違規事實，堪予認定。宜蘭監
      理站援以援引上開規定，裁處罰鍰新台幣六萬元，並無不
      當。本件異議為無理由，應予駁回。
五、據上論斷，應依道路交通案件處理辦法第十九條，裁定如主
    文。
中　　華　　民　　國　　94　　年　　9　　月　　27　　日
                  臺灣宜蘭地方法院交通法庭
                      法  官  林  楨  森
以上正本證明與原本無異。
如不服本裁定，應於裁定送達後５日內，向本院提出抗告狀。(
應附繕本)
                      書記官  謝  佩  欣
中　　華　　民　　國　　94　　年　　9 　　月　　28　　日
